【裁判字號】    99,訴,1413
【裁判日期】    991029
【裁判案由】    返還消費借貸款
【裁判全文】
臺灣板橋地方法院民事判決              99年度訴字第1413號
原      告  合作金庫商業銀行股份有限公司
法定代理人  丁○○
訴訟代理人  甲○○
被      告  詠達行有限公司
兼上 一?H
法定代理人  丙○○
被      告  戊○○
上列當事人間請求返還消費借貸款事件，經本院於民國99年10月
11日言詞辯論終結，判決如下：
    主  文
被告應連帶給付原告新臺幣伍佰玖拾捌萬仟佰柒拾伍元，及
自民國九十六年五月十日起至清償日止，按年息百分之八點九計
算之利息，暨自民國九十六年六月十一日起至清償日止，逾期在
六個月以內者，按上開利率百分之十，逾期超過六個月以上者，
就超過部分，按上開利率百分之二十計算之違約金。
訴訟費用由被告連帶負擔。
    事實及理由
一、程序方面：
  (一)本件原債權人為中國農民銀行股份有限公司（下稱中國農民
    銀行），於民國95年5 月1 日奉准與原告合併，由原告概括
    承受中國農民銀行資產負債及全部營業並繼續營業，有經濟
    部函影本1 份附於支付命令卷內可稽，故原債權人中國農民
    銀行之一切權利義務，均由原告概括承受或負擔，合先敘明
    。
  (二)按解散之公司除因合併、分割或破產而解散外，應行清算；
    解散之公司，於清算範圍內，視為尚未解散，公司法第24條
    、第25條分別定有明文；次按有限公司之清算，以全體股東
    為清算人。但本法或章程另有規定或經股東決議，另選清算
    人者，不在此限，亦有公司法第113 條準用同法第79條之規
    定可參。查本件被告詠達行有限公司業經經濟部於94年8 月
    16日以經授中字第09432670220 號函核准解散登記在案，且
    被告詠達行有限公司曾經全體股東於94年7 月31日作成決議
    ，同意委任被告丙○○為清算人等情，有經濟部94年8 月16
    日經授中字第09432670220 號函及被告詠達行有限公司股東
    同意書暨公司變更登記事項卡等在卷可稽（見本院卷第44頁
    至第47頁），則揆之前揭法條規定，被告詠達行有限公司即
    應行清算程序，且因被告詠達行有限公司業經全體股東決議
    另選被告丙○○為清算人。依此，原告提起本件訴訟，逕列
    被告丙○○為被告詠達行有限公司之法定代理人（見本院卷
    第58頁），於法即無不合，並應准許。
  (三)被告詠達行有限公司、丙○○經合法通知，均未於言詞辯論
    期日到場，核皆無民事訴訟法第386 條各款所列情形，爰依
    原告之聲請，由其一造辯論而為判決。
二、原告起訴主張：緣被告詠達行有限公司前於民國89年1 月20
    日，邀同被告丙○○、戊○○及訴外人乙○○為連帶保證人
    ，向原告訂借短期週轉金放款新臺幣（下同）1,600 萬元，
    並立有本票、授信綜合額度契約及約定書交原告收執，約定
    動用期間自88年12月23日起至89年12月22日止，按月繳息，
    到期還本，利息則隨原債權人中國農民銀行基本放款利率加
    年息1 ％機動調整（目前為年息8.9 ％）。又延遲履行時，
    除仍按上開約定利率計付利息外，並按借款總餘額，其逾期
    在6 個月以內者，按上開利率10％，逾期超過6 個月以上者
    ，就超過部分，按上開利率20％加計違約金。詎料，被告詠
    達行有限公司於貸款屆期後仍無全數清償，至今尚欠原告借
    款本金餘額5,983,375 元及其利息、違約金未為清償。又被
    告丙○○、戊○○既為上開借款之連帶保證人，依法自亦應
    負連帶清償責任。為此，爰依消費借貸及連帶保證之法律關
    係，提起本件訴訟，並聲明求為判決：如主文第1 項所示。
三、被告詠達行有限公司、丙○○經合法通知，均未於言詞辯論
    期日到場，亦皆未提出書狀作何聲明或陳述；被告戊○○則
    到庭以：確實為被告詠達行有限公司向原告借款之連帶保證
    人，對於原告請求之本金、利息暨違約金之數額亦無意見，
    且本來雖確實有欠1003萬元，但後來在96年5 月8 日時，有
    跟原告成立和解，約定以580 萬元結清所有積欠債務，是由
    訴外人乙○○出面跟原告談的，後來580 萬元也已經付清了
    ，故現在應該已經沒有積欠原告任何的債務了等語，資為抗
    辯，並聲明求為判決：原告之訴駁回。
四、原告前揭主張之事實，被告除抗辯因業於96年5 月8 日，與
    原告成立和解，約定以580 萬元結清所有積欠債務，故現在
    已經沒有再積欠原告任何債務云云外，其餘均無意見，並有
    原告所提出之本票、約定書、授信綜合額度契約等件在卷為
    證（見本院卷第38頁至第43頁），自堪信為真。是以本件兩
    造之爭執要點，乃在於被告抗辯業於96年5 月8 日，與原告
    成立和解，約定以580 萬元結清所有積欠債務乙事是否屬實
    ？乙節。經查：
  (一)按原告對於自己主張之事實已盡證明之責後，被告對其主張
    ，如抗辯其不實並提出反對之主張者，則被告對其反對之主
    張，亦應負證明之責，此為舉證責任分擔之原則（最高法院
    18年上字第2855號判例意旨參照）。次按請求履行債務之訴
??，原告就其所主張債權發生原因之事實，固有舉證之責任，
    惟若被告自認此項事實而主張該債權已因清償、抵銷、和解
    或免除等事由而消滅者，則關於清償、抵銷、和解或免除之
    事實，即應由被告負舉證之責任，此觀諸民事訴訟法第277
    條之規定亦明，並有最高法院28年上字第1920號判例意旨可
    參。又，原告於起訴原因已有相當之證明，而被告於抗辯事
    實並無確實證明方法，僅以空言爭執者，當然認定其抗辯事
    實之非真正，而應為被告不利益之裁判，復有最高法院18年
    上字第1679號判例意旨可資為憑。原告前揭主張本件債權發
    生原因之事實，被告既已自認為真，而僅抗辯業經兩造成立
    和解，同意以580 萬元結清所有積欠之債務云云，依上說明
    ，被告自應就所提出之反對主張，即兩造已成立和解，同意
    以580 萬元結清所有積欠之債務，此一有利於己之事實，負
    舉證之責任。
  (二)被告雖提出同意書、存款憑條、合作金庫銀行本行支票各乙
    紙暨土地登記第二類謄本2 件為據，以供證明上揭所為抗辯
    屬實。然該存款憑條、合作金庫銀行本行支票暨土地登記第
    二類謄本，充其量僅足證明訴外人乙○○確實有提出580 萬
    元償還被告詠達行有限公司所積欠之債務，以及該些土地尚
    未經撤銷查封等情，並不足證明有上開被告所稱之和解內容
    乙事。至該紙同意書，經本院細繹其內容，核係記載「本行
    同意免除乙○○君（身分證字號：Ｚ000000000）擔任逾期戶
    詠達行有限公司之連帶保證責任，並同時協助撤回目前執行
    之臺北縣林口鄉○○段473 地號及林口鄉○○段湖子小段13
    8 、139 地號等3 筆土地。此致乙○○先生... 」等語，與
    原告所稱「當初訴外人乙○○確實有來跟原告談和解，但是
    是要談解除渠的連帶保證責任，渠有提出聲請書說要提出58
    0 萬元作為解除渠連帶保證責任之條件，這580 萬元沖抵到
    96年5 月9 日為止之全部利息及部分本金」乙情相符，復有
    原告所提出訴外人乙○○出具之申請書、原告內部逾期授信
    案件處理申請暨批覆書、財團法人中小企業信用保證基金96
    年4 月27日資管字第883473號函暨原告用印後所出具之同意
    書等件在卷可稽（見本院卷第72頁至第77頁），且被告對於
    原告上開所提文件之真正亦不爭執（見本院卷第70頁反面）
    ，則再觀諸該些文件所載內容，亦均在顯示當初原告所同意
    者，當僅為免除訴外人乙○○個人之連帶保證責任而已，並
    不包括經沖抵該580 萬元後，被告詠達行有限公司所尚積欠
    債務之清償責任，以及其他連帶保證人之連帶清償責任甚明
    ，是上開同意書亦顯不足為有利被告之認定。此外，被告復
    迄未提出其他確切之證據，以資證明所辯屬實，則依前揭舉
    證責任分配原則，自應認被告所為抗辯，要不可採，而應為
    被告不利益之裁判。
五、綜上所陳，被告辯稱業經與原告達成和解，約定以580 萬元
    結清被告詠達行有限公司所有積欠之債務云云，既為不可採
    ，業如前述，且被告對於本件原告請求之本金餘額、利息暨
    違約金，復表示不爭執其數額，則依上說明，被告等人自仍
    應連帶負清償責任。從而，原告依據消費借貸及連帶保證之
    法律關係，請求被告應連帶給付原告5,983,375 元，及自96
    年5 月10日起至清償日止，按年息8.9 ％計算之利息，暨自
    96年6 月11日起至清償日止，逾期在6 個月以內者，按上開
    利率10％，逾期超過6 個月以上者，就超過部分，按上開利
    率20％計算之違約金，即屬於法有據，為有理由，應予准許
    。
六、結論：本件原告之訴為有理由，依民事訴訟法第385 條第1
    項前段、第85條第2 項，判決如主文。
中    華    民    國    99    年    10    月    29    日
                  民事第一庭法  官  黃若美
以上正本係照原本作成
如對本判決上訴，須於判決送達後20日內向本院提出上訴狀
中    華    民    國    99    年    10    月    29    日
                            書記官  高偉庭

司法院資訊處製作；財團法人民間司法改革基金會備份。
